---
title: "RPhaeno Beispiel"
author: "Lukas Schefczyk"
date: "7 11 2022"
output:
  html_document:
    df_print: tibble
    highlight: pygments
---

```{r setup, include=FALSE}
knitr::opts_chunk$set(echo = TRUE)
```

## Einführung

Rphaeno soll ein einfaches Tool zum erstellen einer Phaenologie Datenbank sein auf erstmal DWD-Phänologie Datenbasis.



Hier einige Beispiele zur Benutzung:


Einladen der Skripte:

```{r load-phaeno_scripts,message=FALSE,warning=FALSE}
source("load_rphaeno.R")
```

## Datenbank erstellen
Als erstes den Namen der Datenbank definieren
```{r}
dbname="data/fulldb.sqlite3"
```
Die Datenbank kann entweder aus allen Melderdaten bestehen oder nach ausgewählten Pflanzen. 

Die Default-Einstellung der Funktion ist 
```{r create-database,eval=FALSE}
create_database(dbname=dbname,temp_dir="temp/",
                plant=NULL,downloaddata=TRUE,change_nr_names=FALSE,meta_spezifizierung=TRUE,
                meta_beschreibung=TRUE,keepdldata=TRUE)
```
Sollen nur bestimme Pflanzen berücksichtigt werden, so kann der plant Parameter benutzt werden. Hier kann ein Vektor angegeben werden mit Pflanzen die heruntergeladen werden soll. Bspw. c("Birne","Hasel"). Die Abfrage läuft über str_detect, daher werden bspw. alle Birnen Daten genommen (Birne,Birne_fruehe_Reife,Birne_spaete_Reife).
c("beere") würde bspw. Brombeere, Himbeere, Erdbeere, Johannisbeere, Rote Johannisbeere, Stachelbeere, Schneebeere herunterladen.

Für weitere Erklärungen der Parameter siehe Readme.md


### Verbinden der Datenbank
```{r}
con <- DBI::dbConnect(RSQLite::SQLite(), dbname = dbname )
```
##  Tabellenliste aus Datenbank auslesen
```{r}

dbListTables(con)
```
Die Tabellen sind nach den Dateien des DWD benannt und nach Jahresmelder und Sofortmelder getrennt.
Die Megaframes sind Views, also aus den Tabellen zusammengesetzte Riesentabelle die aber nur verknüpft sind. 


## Tabelle aus Datenbank lesen
Um eine Tabelle aus der Datenbank zu lesen gibt benutzt man folgenden Befehl
```{r,eval=FALSE}
Table <- tbl(con,tablename)

```
tbl erstellt aus der Datenbankverbindung con und dem zugehörigen Tabellennamen ein lazy-loaded Tabelle. Erkennbar an den zwei ?? im console output.

```{r}
megaframe <- tbl(con, "Megaframe_Jahresmelder")
```
```{r,eval=FALSE}
megaframe
```
```{r,echo=FALSE}
megaframe %>% print(n=10)
```



Um Beispielsweise Daten nur für Rheinland-Pfalz zu erhalten und die Blühphase kann filter() verwendet werden:
```{r}
Daten_rlp <- megaframe %>%
  filter(bundesland %in% c("Rheinland-Pfalz") & phase_id == 5)
```
```{r,eval=FALSE}
Daten_rlp
```
```{r,echo=FALSE}
Daten_rlp %>%  print()
```

Um diese View für Rheinland-Pfalz mit der Blühphase nun als extra View/Tabelle in die Datenbank zu speichern kann man mit 
```{r eval=FALSE}
create_view_in_db(df_query,viewname,con=con)
```
dies tun.
```{r}
create_view_in_db(Daten_rlp,"RLP_Bluehphase_Jahresmelder",con=con)
dbListTables(con)
```
Die neu angelegte Tabelle ist nun in der Datenbank, und da als View benötigt diese fast kein Speicherplatz nur Rechen- und HDD-Leistung zum Abruf.

Um eine View zu löschen kann 
```{r,eval=FALSE}
remove_view_from_db(viewname,con=con)
```
verwendet werden. 
```{r}
remove_view_from_db("RLP_Bluehphase_Jahresmelder",con=con)
dbListTables(con)
```


Die Daten sind immernoch nur lazy loaded, um sie nun zu erhalten muss die Query abgeschickt werden mit  collect()

```{r}
Daten_rlp <- Daten_rlp %>% collect()
Daten_rlp
```
Der Tibble ist nun mit 386,977 Zeilen x 26 Spalten vollstaendig in R geladen. 
Dies ist wichtig damit die Daten falls gewünscht zu sf objekte anhand von Stationen oder Naturräumen gemacht werden können. Da SQLite kein sf unterstützt müssen die Daten aus der Daten in den Speicher genommen werden. Postgres oder spatialite können damit umgehen, aber es sind keine Treiber installiert.

## Daten in die Datenbank schreiben 

Um nun statt dem View eine Tabelle in die Datenbank zu schreiben kann mit 
```{r, eval=FALSE}
copy_to(con, Daten_rlp, "Daten_rlp_Jahresmelder_Bluehphase",
        temporary = FALSE,
        overwrite=TRUE,
        indexes = list("stations_id","stationsname","bundesland",
                       "naturraumgruppe_code","naturraumgruppe",
                       "naturraum_code","naturraum","objekt_id","objekt" ))
```
das Tibble in die Datenbank geschrieben werden. (Anmerkung die chunk-option ist eval=FALSE, wird also nicht ausgeführt aus Perfomancegründen).



## Datenbank nach Wunsch-Pflanzen erstellen
Chunk wird nicht ausgeführt!
Es können bei der Datenbankerstellung auch nur Pflanzen von Interesse angegeben werden. Um beispielsweise für bestimmte Fragestellungen oder Anfragen einzelne Datensätze zu haben.

```{r,eval=FALSE}
create_database(dbname="data/smalldb3.sqlite3",temp_dir="temp/",
                plant=c("Hasel","Forsythie","Apfel","Holunder","Sommer-Linde","Stiel-Eiche"),downloaddata=FALSE,change_nr_names=FALSE,meta_spezifizierung=FALSE,
                meta_beschreibung=TRUE,keepdldata=TRUE)

```

```{r}
consmall <- DBI::dbConnect(RSQLite::SQLite(), dbname = "data/smalldb3.sqlite3" )
dbListTables(consmall)
```
Da Spezifierungen auf FALSE gesetzt wurde fehlen sämtliche damit zusammenhängende Tabellen.

```{r}
mfsmall <- tbl(consmall,"Megaframe_Jahresmelder")
mfsmall %>%  select(pflanze) %>% distinct()
```
Holunder wurde erkannt, "Schwarzer Holunder" wäre nicht erkannt worden, "Schwarzer_Holunder" wäre erkannt worden -> Leerzeichen bei Pflanzen mit Unterstrich verbinden ( wie im Original-Dateinamen )

## Geodaten verwenden

Um Beispielsweise eine Übersichtskarte über die Stationen/Jahresmelder in den DWD Daten zu bekommen. Kann die Stationstabelle benutzt werden.

```{r}
Stationen <- tbl(con,"Stationen_Jahresmelder")
```
```{r,eval=FALSE}
Stationen
```
```{r,echo=FALSE}
Stationen %>%  print()
```
Mit der Funktion station_df_to_sf() können die lat/lon Daten zu einem geom gemacht werden.
```{r,eval=FALSE}
station_df_to_sf(...,src_crs=NULL ,tar_crs=NULL,coords_col=NULL,remove=TRUE)
```
src_crs und tar_crs muessen nicht angeben werden, als Default Werte wird 4326 für src und 25832 als target angenommen, nur falls die Daten abweichen sollten oder man auf ein anderes Targetcrs wechseln möchte kann man dies angeben. 
coords_col ist default auf c("lon","lat") gesetzt und muss nur bei abweichung angegeben werden.
remove gibt an ob die coords_col aus dem sf-Objekt gelöscht werden soll. Default ja.

```{r}
station_sf <- Stationen %>% 
  collect() %>% 
  #hier muss also nicht mehr eingetragen werden
  station_df_to_sf()
station_sf %>%  print(10,width=Inf) 
```
Es fehlen nun lat/lon dafür haben wir eine geometry spalte und das Objekt ist ein sf-Objekt.

Als Karte plotten:
```{r}
station_sf %>% 
  ggplot() + geom_sf(size=1)
```

Hier sieht man nun alle Jahresmelder über die gesamte Messzeit in der Datenbank.

Soll nur für Rheinland-Pfalz benutzt werden, muss wieder gefiltert werden:

```{r}
station_sf %>% 
  filter(bundesland=="Rheinland-Pfalz") %>% 
  ggplot() + geom_sf(size=1)
```

oder auch mehrere Bundesländer:

```{r}
station_sf %>% 
  filter(bundesland %in% c("Rheinland-Pfalz","Brandenburg")) %>% 
  ggplot() + geom_sf(size=1)
```

Wollen wir nur die aktuell aktiven Stationen sehen oder benutzen müssen wir nach Stationen schauen deren Auflösungsdatum nicht gesetzt ist also NA ist.

```{r}
aktive_melder_sf <- Stationen %>% 
  collect() %>% 
  station_df_to_sf() %>% 
  filter(is.na(datum_stationsaufloesung))

aktive_melder_sf %>% 
  filter(bundesland %in% c("Rheinland-Pfalz","Brandenburg")) %>% 
  ggplot() + geom_sf(size=1)

```

oder Bundesweit 
```{r}
Stationen %>% 
  collect() %>% 
  station_df_to_sf() %>% 
  filter(is.na(datum_stationsaufloesung)) %>% 
  ggplot() + geom_sf(size=1)

```

Möchte man Grenzen hinzu plotten ohne Datenzugehörigkeit kann man das inkludierte GeoPackage benutzen welches auch intern für Naturräume etc benutzt wird.

Einladen des Geopackages
```{r}
gfile <- "data/Naturraum_Grenzen_DE.gpkg"
sf::st_layers(gfile)
```
Einladen der Layer 
```{r}
bundesland_sf <- read_sf("data/Naturraum_Grenzen_DE.gpkg","bundesland")
nrg_sf <- read_sf("data/Naturraum_Grenzen_DE.gpkg","naturraumgruppe")
nr_sf <- read_sf("data/Naturraum_Grenzen_DE.gpkg","naturraum")
lk_sf <- read_sf("data/Naturraum_Grenzen_DE.gpkg","landkreis")
staatsgrenze_sf <- read_sf("data/Naturraum_Grenzen_DE.gpkg","staatsgrenze")
```

Hinzufügen der Grenze:

```{r}
Stationen %>% 
  collect() %>% 
  station_df_to_sf() %>% 
  filter(is.na(datum_stationsaufloesung)) %>% 
  ggplot() + 
  geom_sf(size=1) +
  geom_sf(data=staatsgrenze_sf,show.legend = FALSE,size=1,color="black",fill=NA)
```

Wichtig zu beachten bei ggplot ist die Reihenfolge der Aufrufe der einzelnen Geometries. Es wird nach der Reihe geplottet , deswegen sehen wir nur die Staatsgrenze deren Füllung die Stationen verdeckt.

Entweder wir verschieben die Staatsgrenze nach oben:
```{r}
Stationen %>% 
  collect() %>% 
  station_df_to_sf() %>% 
  filter(is.na(datum_stationsaufloesung)) %>% 
  ggplot() + 
  geom_sf(data=staatsgrenze_sf,show.legend = FALSE,size=1,color="black") +
  geom_sf(size=1)
```
Oder wir setzen die Füllung auf NA , je nachdem was gewünscht ist und was dargestellt werden soll
```{r}
Stationen %>% 
  collect() %>% 
  station_df_to_sf() %>% 
  filter(is.na(datum_stationsaufloesung)) %>% 
  ggplot() + 
  geom_sf(size=1) +
  geom_sf(data=staatsgrenze_sf,show.legend = FALSE,size=1,color="black",fill=NA)
```

### Daten Verknüpfen

Berechnen wir den mittleren Julianischen Tag der Haselblühbeginn zwischen 1991 und 2021 nach Naturräumen gruppiert:
```{r}
Daten_rlp %>% 
  filter(pflanze=="Hasel",refjahr>1990 & refjahr<2022) %>%
  group_by(naturraum_code) %>% 
  summarize(mean_jultag=mean(jultag))
```
Um dies nun als Karte darzustellen muessen wir die Daten wieder mit einer geometry darstellen:

```{r}
Daten_rlp %>% 
  filter(pflanze=="Hasel",refjahr>1990 & refjahr<2022) %>%
  group_by(naturraum_code) %>% 
  summarize(mean_jultag=mean(jultag)) %>% 
  nr_df_to_sf(col2geom="naturraum_code",geomcol = "naturraum_code")
```
```{r}
Daten_rlp %>% 
  filter(pflanze=="Hasel",refjahr>1990 & refjahr<2022) %>%
  group_by(naturraum_code) %>% 
  summarize(mean_jultag=mean(jultag)) %>% 
  nr_df_to_sf(col2geom="naturraum_code",geomcol = "naturraum_code") %>% 
  ggplot() +
  geom_sf(aes(fill=mean_jultag,geometry=geom),show.legend = TRUE)
```

Um nur auf das Bundesland Rheinland-Pfalz zu clippen kann in der nr_df_to_sf das clip argument benutzt werden. Nimmt bisher nur Bundesländer an
```{r}
Daten_rlp %>% 
  filter(pflanze=="Hasel",refjahr>1990 & refjahr<2022) %>%
  group_by(naturraum_code) %>% 
  summarize(mean_jultag=mean(jultag)) %>% 
  nr_df_to_sf(col2geom="naturraum_code",geomcol = "naturraum_code",clip="Rheinland-Pfalz") %>% 
  ggplot() +
  geom_sf(aes(fill=mean_jultag,geometry=geom),show.legend = TRUE)
```

Möchte man nun nach Natturraumgruppe die Daten darstellen wird natturaum_code  zu naturraumgruppe_code geändert:
```{r}
Daten_rlp %>% 
  filter(pflanze=="Hasel",refjahr>1990 & refjahr<2022) %>%
  group_by(naturraumgruppe_code) %>% 
  summarize(mean_jultag=mean(jultag)) %>% 
  nr_df_to_sf(col2geom="naturraumgruppe_code",geomcol = "naturraumgruppe_code",clip="Rheinland-Pfalz") %>%
  ggplot() +
  geom_sf(aes(fill=mean_jultag,geometry=geom),show.legend = TRUE)
```

Sollen die Melder hinzugefügt werden muss ein weiteres geom_sf() hinzugefügt werden mit eigenem datastream.

```{r}
Daten_rlp %>% 
  filter(pflanze=="Hasel",refjahr>1990 & refjahr<2022) %>%
  group_by(naturraumgruppe_code) %>% 
  summarize(mean_jultag=mean(jultag)) %>% 
  nr_df_to_sf(col2geom="naturraumgruppe_code",geomcol = "naturraumgruppe_code",clip="Rheinland-Pfalz") %>%
  ggplot() +
  geom_sf(aes(fill=mean_jultag,geometry=geom),show.legend = TRUE) +
  geom_sf(data= Daten_rlp %>% 
            filter(pflanze=="Hasel",refjahr>1990 & refjahr<2022) %>%
            station_df_to_sf())
```

Um sich nicht zu wiederholen können die gefilteren Daten in ein extra Objekt gespeichert werden.
Da die Daten die in ggplot gepiped werden andere sind (naturraum) müssen die Stationsdaten extra generiert werden.

```{r}
datadf <- Daten_rlp %>% 
  filter(pflanze=="Hasel",refjahr>1990 & refjahr<2022) %>%
  group_by(naturraumgruppe_code)

datadf %>% 
  summarize(mean_jultag=mean(jultag)) %>% 
  nr_df_to_sf(col2geom="naturraumgruppe_code",geomcol = "naturraumgruppe_code",clip="Rheinland-Pfalz") %>%
  ggplot() +
  geom_sf(aes(fill=mean_jultag,geometry=geom),show.legend = TRUE) +
  geom_sf(data= datadf %>%
            station_df_to_sf())
```


```{r}
megaframe_Jahresmelder <- tbl(con,"Megaframe_Jahresmelder")
bld <- c("Rheinland-Pfalz","Brandenburg")
datadf <- megaframe_Jahresmelder %>% filter(bundesland %in% bld & phase_id==5 & pflanze == "Hasel") %>%  collect() %>% 
  filter(str_detect(naturraum,regex("saar",ignore_case = TRUE)))

datadf  %>% 
  nr_df_to_sf(col2geom="naturraum_code",geomcol = "naturraum_code",clip=NULL) %>% 
  ggplot() +
  geom_sf(aes(fill=naturraum_code,geometry=geom),show.legend = FALSE) +
  geom_sf(data= datadf %>%  station_df_to_sf() )
```






### Tabellen Header der vollen db  5 Zeilen, alle spalten
```{r}
dbListTables(con)
```
```{r}
tbl(con,"Daten_Jahresmelder") %>% print(n=5,width=Inf)
```
```{r}
tbl(con,"Megaframe_Jahresmelder") %>% print(n=5,width=Inf)
```
```{r}
tbl(con,"Stationen") %>% print(n=5,width=Inf)
```
```{r}
tbl(con,"Pflanze") %>% print(n=5,width=Inf)
``` 
```{r}
tbl(con,"Phasendefinition") %>% print(n=5,width=Inf)
```
```{r}
tbl(con,"Mais_Spezifizierung") %>% print(n=5,width=Inf)
```
```{r}
tbl(con,"Weinrebe_Spezifizierung") %>% print(n=5,width=Inf)
```
```{r}
tbl(con,"Ruebe_Spezifizierung") %>% print(n=5,width=Inf)
```
```{r}
tbl(con,"Phaenologie_Besonderheiten_Zeitreihen") %>% print(n=5,width=Inf)
```
```{r}
tbl(con,"Notizen") %>% print(n=5,width=Inf)
```






