---
title: "RPhaeno Beispiel"
author: "Lukas Schefczyk"
date: "7 11 2022"
output:
  html_document:
    df_print: tibble
---

```{r setup, include=FALSE}
knitr::opts_chunk$set(echo = TRUE)
```

## Einführung

Rphaeno soll ein einfaches Tool zum erstellen einer Phaenologie Datenbank sein auf erstmal DWD-Phänologie Datenbasis.



Hier einige Beispiele zur Benutzung:


Einladen der Skripte:

```{r load-phaeno_scripts,message=FALSE,warning=FALSE}
source("load_rphaeno.R")
```

## Datenbank erstellen
Als erstes den Namen der Datenbank definieren
```{r}
dbname="data/fulldb.sqlite3"
```
Die Datenbank kann entweder aus allen Melderdaten bestehen oder nach ausgewählten Pflanzen. 

Die Default-Einstellung der Funktion ist 
```{r create-database,eval=FALSE}
create_database(dbname=dbname,temp_dir="temp/",
                plant=NULL,downloaddata=TRUE,change_nr_names=FALSE,meta_spezifizierung=TRUE,
                meta_beschreibung=TRUE,keepdldata=TRUE)
```
Sollen nur bestimme Pflanzen berücksichtigt werden, so kann der plant Parameter benutzt werden. Hier kann ein Vektor angegeben werden mit Pflanzen die heruntergeladen werden soll. Bspw. c("Birne","Hasel"). Die Abfrage läuft über str_detect, daher werden bspw. alle Birnen Daten genommen (Birne,Birne_fruehe_Reife,Birne_spaete_Reife).
c("beere") würde bspw. Brombeere, Himbeere, Erdbeere, Johannisbeere, Rote Johannisbeere, Stachelbeere, Schneebeere herunterladen.

Für weitere Erklärungen der Parameter siehe Readme.md


#Verbinden der Datenbank
```{r}
con <- DBI::dbConnect(RSQLite::SQLite(), dbname = dbname )
```
##  Tabellenliste aus Datenbank auslesen
```{r}

dbListTables(con)
```
Die Tabellen sind nach den Dateien des DWD benannt und nach Jahresmelder und Sofortmelder getrennt.
Die Megaframes sind Views, also aus den Tabellen zusammengesetzte Riesentabelle die aber nur verknüpft sind. 


## Tabelle aus Datenbank lesen
Um eine Tabelle aus der Datenbank zu lesen gibt benutzt man folgenden Befehl
```{r,eval=FALSE}
Table <- tbl(con,tablename)

```
tbl erstellt aus der Datenbankverbindung con und dem zugehörigen Tabellennamen ein lazy-loaded Tabelle.

```{r}
megaframe <- tbl(con, "Megaframe_Jahresmelder")
```
```{r,eval=FALSE}
megaframe
```
```{r,echo=TRUE}
megaframe %>% print(n=10)
```




```{r}
Daten_rlp <- megaframe %>%
  filter(bundesland %in% c("Rheinland-Pfalz") & phase_id == 5)
```
```{r,eval=FALSE}
Daten_rlp
```
```{r,echo=FALSE}
Daten_rlp %>%  print()
```


sf feature station 
sf feature naturraum


